臺灣板橋地方法院刑事判決　　　　　　　　　　　　　九十三年度自字第一○一號
　　自　訴　人　乙○○
　　被　　　告　甲○○
　　　　　　　　丙○○　男
右列被告等因偽造文書等案件，經自訴人提起自訴，本院判決如左：
    主  文
本件自訴不受理。
    理  由
一、自訴意旨略以：緣自訴人與被告甲○○（私立愛生語文珠心算短期補習班負責人
    ），本為勞雇關係，因勞動條件涉訟，被告甲○○不甘被訴，且冀圖阻撓自訴人
    為民事賠償請求，遂虛捏妄語，誑稱自訴人於初到職時，即與被告甲○○有口頭
    約定，茍將來任職未屆滿兩年離職者，對於自訴人二名子女附讀該補習班之學費
    ，即應負懲罰性賠償，並謂自訴人依約應給付被告甲○○新台幣（下同）十六萬
    六千九百五十五元，甲○○明知前揭之虛捏情節必為自訴人所反駁，詎竟夥同被
    告丙○○律師，指唆依其虛捏情節，撰寫律師函，並於民國（下同）九十三年六
    月二十四日，向土城青雲郵局（板橋郵局第二十七支局）收寄該函件，函件收寄
    編號為掛號函件第九○七三五六號，惟該律師函嗣因寄存招領逾期，經收件郵局
    土城貨饒郵局（板橋郵局第二十支局）於九十三年七月二十六日，退回予原寄件
    人丙○○律師事務所收訖，被告二人竟通謀不法，明知前揭掛號函件（係爭律師
    函），係未經送達而退件之信函，乃完全不具證據能力之文書，被告二人卻基於
    行使偽造文書之犯罪故意，將系爭律師函提出於訴訟繫屬法院（臺灣板橋地方法
    院），具狀聲請發給支付命令（九十三年度促字第三九○二五號），狀中並利用
    律師函引證，謂自訴人欠被告甲○○前開之金額，迭經催討，拒不給付，經信函
    通知，亦置之不理，有信函可證云云，自訴人於九十三年十月二日發出存證信函
    ，向被告丙○○探詢系爭律師函送達之事，丙○○卻於九十三年十月四日直闖自
    訴人住處，並恫嚇自訴人與其和解，經自訴人向轄區廣福派出所備案存查。被告
    甲○○顯為意圖自己獲取不法利益，而以偽造文書及行使偽造文書為手段，且明
    知而故意使訴訟繫屬法院陷於錯誤，致生影響訴訟裁判之結果，查其所為顯已涉
    觸犯刑法第二百十四條、第二百十五條及第二百十六條等各罪，又其犯罪目的顯
    在獲取不法利益，亦涉犯刑法第三百三十九條第二項詐欺得利罪；另被告丙○○
    與甲○○通謀共同實施犯罪行為，顯係犯罪之共同正犯，二人均涉嫌犯同罪，惟
    丙○○身為執業律師，卻欺誘委託人共同參與犯罪，查其所為已涉嫌違反律師法
    第二十八條及第二十九條規定等語。
二、按
（一）同一案件經檢察官依刑事訴訟法第二百二十八條規定開始偵查者，不得再行自
      訴。又不得提起自訴而提起者，應諭知不受理之判決。刑事訴訟法第三百二十
      三條第一項前段及第三百三十四條分別定有明文。又刑事訴訟法第二百二十八
      條第一項、第二項規定：「檢察官因告訴、告發、自首或其他情事知有犯罪嫌
      疑者，應即開始偵查。」、「前項偵查，檢察官得限期命檢察事務官、第二百
      三十條之司法警察官或第二百三十一條之司法警察調查犯罪情形及蒐集證據，
      並提出報告。必要時，得將相關卷證一併發交。」，而刑事訴訟法第三百二十
      三條第一項規定之立法理由，係為避免利用自訴程序干擾檢察官之偵查犯罪，
      同一案件既經檢察官依法開始偵查，告訴人或被害人之權益已可獲保障，由檢
      察官依法處理即為已足，無另使用自訴制度之必要。至何時得謂「開始偵查」
      ，應認至遲在客觀上已經為告訴、告發或自首等訴訟行為之時期，即謂已經開
      始偵查。雖檢察機關之分案，區分為「偵字案」、「他字案」或「相字案」等
      ，僅為內部事務分配方式，並無礙業已開始偵查之效力（最高法院九十一年度
      台上字第六九三六號判決意旨參照）。
（二）又犯罪之被害人得提起自訴。前項自訴之提起，應委任律師為之。又自訴人未
      委任代理人，法院應定期間以裁定命其委任代理人。刑事訴訟法第三百十九條
      第一項前段、第二項及第三百二十九條第二項分別定有明文。
三、經查，本件自訴人自訴被告甲○○、丙○○二人之上開偽造為書等之犯罪事實，
    業據自訴人前於九十三年十月十九日，向臺灣板橋地方法院檢察署檢察官具狀提
    出告訴，並經臺灣板橋地方法院檢察署於九十三年十月十九日收受告訴狀，臺灣
    板橋地方法院檢察署檢察官於收受上開告訴狀後，於九十三年十月二十七日分案
    開始偵查，並將相關卷證發交臺北縣政府警察局土城分局，請依法調查犯罪事實
    及蒐集證據並提出報告之事實，業經本院調閱臺灣板橋地方法院檢察署九十三年
    度發查字第四六九○號案卷查明屬實，並有該案卷影本（含告訴狀影本暨告訴狀
    第一頁所蓋前開收受日期之臺灣板橋地方法院檢察署收文戳一件）附卷足佐。是
    揆諸首開判決說明，本件自訴人自訴之同一犯罪事實，業經檢察官於九十三年十
    月十九日依據刑事訴訟法第二百二十八條規定開始偵查。而本件自訴人係於九十
    三年十一月十六日始向本院提出自訴，有自訴狀暨其上本院收狀戳在卷可憑，自
    訴人提起本件自訴顯在檢察官開始偵查之後，依法本即不得再行自訴。從而，自
    訴人所提本件自訴，於法即有不合，爰不經言詞辯論，逕為不受理之判決。
四、至自訴人提起本件自訴，並未委任律師為代理人，本院原應定期間以裁定命補正
    委任代理人，惟本件自訴人係於同一案件經檢察官開始偵查後始復提起本件自訴
    ，於法已有不合，縱使本院以裁定命其補正委任代理人，惟仍無礙於前開應為不
    受理判決之認定，是爰不另為裁定命其委任代理人，附此敘明。
五、據上論斷，應依刑事訴訟法第三百二十三條第一項前段、第三百三十四條、第三
    百四十三條、第三百零七條，判決如主文。
中　　　華　　　民　　　國　　九十三　　年　　 十二 　　月　　　二　　　日
　　　　　　　　　　　　　　　　　　臺灣板橋地方法院刑事第三庭
                          　　　　　審判長法  官  李釱任
                                　　　　　法  官  徐子涵
　　　　　　　　　　　　　　　　　　　　　法　官  白光華
右正本證明與原本無異。
如不服本判決，應於判決送達後十日內向本院提出上訴狀。
                                    　　　書記官  陳靜怡
中　　　華　　　民　　　國　　九十三　　年　　 十二 　　月　　　二　　　日
